臺灣基隆地方法院民事判決　　　　　　　 94年度訴字第287號
原　　　告　鑫祥電機有限公司
法定代理人　己○○
原　　　告　旭豐鐵工廠即賴源海
原　　　告　丙○○
訴訟代理人　甲○○
原　　　告　乙○○
原　　　告　庚○○
共同送達代
收人　　　　戊○○
被　　　告　凱吉土石股份有限公司
法定代理人　丁○○
上列當事人間請求給付票款等事件，本院於94年9月6日言詞辯論
終結，判決如下：
    主  文
被告應給付原告鑫祥電機有限公司新臺幣壹佰肆拾壹萬柒仟零
拾捌元，及如附表編號至號所示金額分別自利息起算日起至
清償日止，按週年百分之六計算之利息。
被告應給付原告旭豐鐵工廠即賴源海新臺幣拾萬捌仟伍佰柒
拾柒元，及如附表編號至號所示金額分別自利息起算日起至
清償日止，按週年百分之六計算之利息。
被告應給付原告丙○○新臺幣壹拾捌萬捌仟伍佰捌拾元，及如附
表編號號所示金額自利息起算日起至清償日止，按週年百分之
六計算之利息。
被告應給付原告乙○○新臺幣貳拾萬捌仟肆佰元，及如附表編號
至號所示金額分別自利息起算日起至清償日止，按週年百分
之六計算之利息。
被告應給付原告庚○○新臺幣拾萬貳仟伍佰元，及如附表編號
至號所示金額分別自利息起算日起至清償日止，按週年百分
之六計算之利息。
原告鑫祥電機有限公司、乙○○、庚○○其餘之訴駁回。
訴訟費用由被告負擔。
本判決命被告給付部分，得假執行；但被告如以新臺幣肆拾柒萬
捌仟元為原告鑫祥電機有限公司預供擔保、以新臺幣壹拾壹萬伍
仟元為原告旭豐鐵工廠即賴源海預供擔保、以新臺幣陸萬肆仟元
為原告丙○○預供擔保、以新臺幣柒萬壹仟元為原告乙○○預供
擔保、以新臺幣壹拾萬貳仟元為原告庚○○預供擔保，各得免為
假執行。
    事實及理由
一、原告方面：
    原告起訴主張，原告鑫祥電機有限公司持有如附表編號至
    號所示之支票、原告旭豐鐵工廠即賴源海持有如附表編號
    至號所示之支票、原告丙○○持有如附表編號號所示
    之支票、原告乙○○持有如附表編號至號所示之支票、
    原告庚○○持有如附表編號至號所示之支票共10紙（下
    稱「系爭支票」），其中7紙經為付款之提示，均不獲兌現
    ，其餘3紙乃未提示，爰依票據之法律關係，訴請被告分別
    給付原告5人票款及均自起訴狀附表所示之利息起算日起至
    清償日止，按週年6%計算之利息等語，並聲明：被告應給付
    原告鑫祥電機有限公司新台幣（下同）1,417,038元、被告
    應給付原告旭豐鐵工廠即賴源海338,577元、被告應給付原
    告丙○○188,580元、被告應給付原告乙○○208,400元、被
    告應給付原告庚○○302,500元，及均自起訴狀附表所示之
    利息起算日起至清償日止，按週年6%計算之利息；原告願供
    擔保請准宣告假執行。
二、被告方面：
    被告並不否認系爭支票發票人蓋章之真正，惟辯稱：系爭支
    票乃訴外人李棟凱（訴外人凱吉礦業有限公司之前負責人；
    現已死亡）未經伊同意而擅自盜開，被告未與原告有買賣行
    為云云。對於原告稱系爭支票是經換票，因到期後被告無力
    支付，被告乃於同一日當面簽發系爭支票交付原告等語，則
    辯以：其簽發系爭支票與原告5人換票是不欲其信用破產云
    云，並求為駁回原告之訴，如受不利判決，被告願供擔保請
    准宣告免為假執行。
三、得心證之理由：
（一）按在票據上簽名者，依票上所載文義負責；票據上之簽名
      得以蓋章代之，票據法第五條、第六條分別定有明文。經
      查：原告5人持有以被告名義簽發之系爭支票共10紙，其
      中7紙經為付款之提示，均未獲兌現，其餘3紙乃未提示等
      事實，為兩造所不爭，並據原告提出系爭支票10紙暨臺灣
      票據交換所退票理由單7紙為證，自堪信為真實。次按當
      事人主張有利於己之事實，就其事實有舉證之責任；私文
      書經本人簽名、蓋章或按指印者，推定為真正，民事訴訟
      法第二百七十七條及第三百五十八條復有明定，系爭支票
      上所蓋被告印章，係屬真正，為被告所不爭執。被告雖辯
      稱：其印章經訴外人李棟凱盜蓋於系爭支票云云，惟未據
      舉證以實其說，其空言抗辯，自非可採，依上開說明，即
      應推定系爭支票為真正。從而，被告自應依票據法第五條
      第一項規定，依系爭支票所載之文義負其責任。再者，被
      告於94年9月6日言詞辯論筆錄中，就原告主張，系爭支票
      是被告無力支付已屆期之票據債務，為換票於同一日當面
      簽發乙節，答辯稱：「我之所以會簽發是因為不想我的信
      用破產，他們是同一天來換票的。」則系爭支票顯係被告
      為換取原告先前執有被告簽發之已屆期支票而親自開立，
      則不論原告先前執有之支票是否係訴外人李棟凱代被告開
      立，就系爭支票之原因關係，兩造顯已達成延期還款之合
      意，被告仍應負發票人責任，準此，被告之答辯均無可採
      。
（二）末按發票人應照支票文義擔保支票之支付；執票人向支票
      債務人行使追索權時，得請求自為付款提示日起之利息，
      如無約定利率者，按年利六釐計算，票據法第一百二十六
      條、第一百三十三條均有明定。從而，原告依票據之法律
      關係請求被告給付如主文所示之金額及未逾票據法第一百
      三十三條所規定之遲延利息，為有理由，應予准許。至原
      告鑫祥電機有限公司就附表編號所示支票，請求自發票
      日次日（即94年3月14日）起至提示日前一日（即94年6月
      2日）止、原告乙○○就附表編號所示支票，原告庚○○就附表編號所示支票，請求付款提示日前一日（即93
      年10月26日），均按週年6% 計算之利息部分，依上開規
      定，則無依據，應予駁回。
四、本件係民事訴訟法第四百二十七條第二項第六款所定本於票
    據有所請求而涉訟之財產權事件訴訟，本院既為被告敗訴之
    判決，自應依同法第三百八十九條第一項第三款之規定，職
    權宣告假執行，並依同法第三百九十二條第二項規定，依聲
    請宣告被告預供擔保，得免為假執行。
五、本件原告之訴有理由，依民事訴訟法第七十八條、第七十九
    條，判決如主文。
中　　華　　民　　國　　94　　年　　9 　　月　　20　　日
                  民事庭法　官　徐世禎
以上正本係照原本作成。
對於本件判決如有不服，應於收受送達後20日內向本院提出上訴
書狀，敘述上訴之理由，上訴於臺灣高等法院，並按他造當事人
之人數附具繕本。
中　　華　　民　　國　　94　　年　　9 　　月　　20　　日
                        書記官　賴敏慧
附表：
┌─┬─────┬──────┬──────┬──────┬──────┬──────┬──────┐
│編│發  票  人│ 付  款  人 │發   票   日│提   示   日│利息起算日  │票 面 金 額 │票 據 號 碼 │
│號│          │            │            │            │            │（新臺幣）  │            │
├─┼─────┼──────┼──────┼──────┼──────┼──────┼──────┤
││凱吉土石股│彰化商業銀行│94年1月30日 │94年1月31日 │94年1月31日 │246,788元   │CI0000000號 │
│  │份有限公司│            │            │            │起          │            │            │
├─┼─────┼──────┼──────┼──────┼──────┼──────┼──────┤
││凱吉土石股│彰化商業銀行│94年2月15日 │94年2月15日 │94年2月16日 │566,500元   │CI0000000號 │
│  │份有限公司│            │            │            │起          │            │（原告附表誤│
│  │          │            │            │            │            │            │寫為CI904481│
│  │          │            │            │            │            │            │1號）       │
├─┼─────┼──────┼──────┼──────┼──────┼──────┼──────┤
││凱吉土石股│彰化商業銀行│94年3月13日 │94年6月3日  │94年6月3日起│603,750元   │CI0000000號 │
│  │份有限公司│            │            │            │            │            │（原告附表誤│
│  │          │            │            │            │            │            │寫為CI904481│
│  │          │            │            │            │            │            │1號）       │
├─┼─────┼──────┼──────┼──────┼──────┼──────┼──────┤
││凱吉土石股│彰化商業銀行│94年1月30日 │94年1月31日 │94年1月31日 │300,000元   │CI0000000號 │
│  │份有限公司│            │            │            │起          │            │            │
├─┼─────┼──────┼──────┼──────┼──────┼──────┼──────┤
││凱吉土石股│彰化商業銀行│94年3月13日 │未提示      │訴狀繕本送達│38,577元    │CI0000000號 │
│  │份有限公司│            │            │            │之翌日即自94│            │            │
│  │          │            │            │            │年8月20日起 │            │            │
├─┼─────┼──────┼──────┼──────┼──────┼──────┼──────┤
││凱吉土石股│彰化商業銀行│94年3月13日 │94年3月14日 │94年3月14日 │188,580元   │CI0000000號 │
│  │份有限公司│            │            │            │起          │            │            │
├─┼─────┼──────┼──────┼──────┼──────┼──────┼──────┤
││凱吉土石股│彰化商業銀行│93年10月25日│93年10月27日│93年10月27日│200,000元   │CI0000000號 │
│  │份有限公司│            │            │            │起          │            │            │
├─┼─────┼──────┼──────┼──────┼──────┼──────┼──────┤
││凱吉土石股│彰化商業銀行│94年3月13日 │未提示      │訴狀繕本送達│8,400元     │CI0000000號 │
│  │份有限公司│            │            │            │之翌日即自94│            │            │
│  │          │            │            │            │年8月20日起 │            │            │
├─┼─────┼──────┼──────┼──────┼──────┼──────┼──────┤
││凱吉土石股│彰化商業銀行│93年10月25日│93年10月27日│93年10月27日│250,000元   │CI0000000號 │
│  │份有限公司│            │            │            │起          │            │            │
├─┼─────┼──────┼──────┼──────┼──────┼──────┼──────┤
││凱吉土石股│彰化商業銀行│94年3月13日 │未提示      │訴狀繕本送達│52,500元    │CI0000000號 │
│  │份有限公司│            │            │            │之翌日即自94│            │            │
│  │          │            │            │            │年8月20日起 │            │            │
└─┴─────┴──────┴──────┴──────┴──────┴──────┴──────┘
